臺灣板橋地方法院刑事判決　　　　　　　 96年度易字第754號
公　訴　人　臺灣板橋地方法院檢察署檢察官
被　　　告　甲○○
上列被告因詐欺案件，經檢察官提起公訴（95年度偵緝字第3031
號），本院受理後被告為有罪之陳述，經合議庭裁定由受命法官
獨任進行簡式審判程序，判決如下：
    主  文
甲○○連續意圖為自己不法之所有，以詐術使人將本人之物交付
，處有期徒刑捌月。緩刑年。
    事  實
一、甲○○於民國84年5 月間，在臺北縣三重市○○路17號以自
    己之名義，召集民間互助會，邀集乙○○等人入會，並自任
    會首，連會首共計41會，採標息預先扣除之內標制，每會金
    額為新臺幣二萬元，會期自84年5 月15日起至87年1 月15日
    止，於每月15日在上址開標一次，每逢四月、八月、十二月
    則加標一次。甲○○於86年11月間上開互助會因故停會後，
    明知自己之財務狀況已惡化，而無支付尾會會款之能力，竟
    基於意圖為自己不法所有之概括犯意，隱瞞互助會業已停會
    之事實，連續二次向仍為活會會員之乙○○謊稱由其他活會
    會員得標，乙○○不疑有他，陷於錯誤，依次交付扣除標息
    後之會款予甲○○。嗣於86年12月底，甲○○為掩飾其犯行
    ，前往乙○○位在臺北縣三重市○○路123 巷5 號之住處，
    向乙○○佯稱上開互助會已正常結束，並交付發票人為甲○
    ○之配偶蕭裕武，付款人為中華商業銀行新莊分行、發票日
    分別為87年1 月17日、87年1 月25日，票面金額均係新臺幣
    四十萬元之支票二紙作為尾會會款，詎支票屆期提示，竟均
    遭退票，甲○○復逃匿無蹤，不知去向，至此乙○○始知受
    騙。
二、案經乙○○訴請臺灣板橋地方法院檢察署檢察官偵查起訴，
    經本院合議庭裁定由受命法官獨任進行簡式審判程序。
    理  由
一、上揭犯罪事實，業據被告甲○○於本院審理時坦承不諱，核
    與告訴人乙○○於偵查及本院審理中指訴之情節相符，並經
    證人蔡文良於偵查中證述綦詳，又有被告甲○○所召集之互
    助會之互助會簿影本一件及前揭發票人為蕭裕武、付款人為
    中華商業銀行新莊分行、發票日分別為87年1 月17日、87年
    1 月25日、票面金額均係新臺幣四十萬元之支票影本暨臺北
    市票據交換所存款不足退票單影本各二紙附卷可稽，足認被
    告自白與事實相符，罪證明確，犯行洵堪認定。
二、按行為後法律有變更者，適用行為時之法律。但行為後之法
    律有利於行為人者，適用最有利於行為人之法律，刑法第2
    條第1 項定有明文。被告行為後，刑法業經修正，並於94年
    2 月2 日經總統以華總一義字第09400014901 號令公布，刑
    法施行法亦於95年6 月14日經總統以華總一義字第09500085
    181 號令增訂刑法施行法第1 條之1 ，並均自95年7 月1 日
    施行，爰就本件新舊法比較情形論述如下：
  (一)關於刑法第56條連續犯之規定，修正後刑法第56條已刪除連
    續犯之規定，是本件被告多次詐欺取財之犯行即應按數罪之
    規定併罰；惟如依修正刪除前之連續犯規定，則應依修正前
    刑法第56條規定以一罪論，但得加重其刑至二分之一，依數
    罪併罰之結果，顯較諸以一罪論而加重其刑至二分之一之結
    果不利於被告；比較新舊法結果，以舊法較有利於行為人，
    故依刑法第2 條第1 項前段規定，自應適用行為時之法律即
    修正前刑法第56條關於連續犯之規定論處。
  (二)關於刑法第339 條第1 項之詐欺取財罪，其有關得科或併科
    銀元一千元以下罰金之法定刑部分，依新修正之刑法施行法
    第1 條之1 規定，94年1 月7 日刑法修正施行後，刑法分則
    編未修正之條文定有罰金者，自94年1 月7 日刑法修正施行
    後，就其所定數額提高為三十倍。但72年6 月26日至94 年1
    月7 日新增或修正之條文，就其所定數額提高為三倍。查刑
    法第339 條第1 項詐欺取財罪，有關科罰金刑部分，自24年
    7 月1 日公布施行後未再修正，依刑法施行法第1 條之1 規
    定，其罰金應以新臺幣為單位，且數額應提高三十倍，即係
    新臺幣三萬元以下。然依被告行為時之罰金罰鍰提高標準條
    例第1 條之規定，依法律應處罰金、罰鍰者，就其原定數額
    提高二至十倍。但法律已依一定比率規定罰金或罰鍰之數額
    或倍數者，依其規定。然依行政院會銜司法院於72年7 月27
    日發布，同年8 月1 日施行，有關刑法定有罰金者，提高為
    十倍，故刑法第339 條第1 項詐欺取財罪得科或併科銀元一
    萬元以下罰金，再者銀元與新臺幣之比率為一比三（現行法
    規所定貨幣單位折算新臺幣條例第2 條），故以新臺幣計算
    ，本條罰金刑部分即得處新臺幣三萬元以下罰金。新舊法有
    關法定罰金刑之最多額的比較結果雖為相同，對被告並無有
    利或不利，但自法定罰金刑之最少額部分觀察，修正後刑法
    第33條第5 款規定：「罰金：新臺幣一千元以上，以百元計
    算之。」；而修正前該款規定：「罰金：一元（銀元）以上
    。」，依前述罰金罰鍰提高標準計算，顯然低於新法之規定
    而有利於被告。從而本件被告被訴之刑法第339 條第1項 所
    定之罰金刑提高部分，即應適用罰金罰鍰提高標準條例第1
    條前段之規定。
三、核被告所為，係犯刑法第339 條第1 項詐欺取財罪。被告先
    後多次詐欺取財犯行，時間緊密，犯罪構成要件相同，顯係
    基於概括犯意為之，為連續犯，依修正前刑法第56條之規定
    ，以一罪論，並加重其刑。爰審酌被告年值青壯，不思正道
    取財而為本案犯行之犯罪動機、目的、手段，兼衡其犯罪所
    得數額及犯罪後尚能坦承犯行等一切情狀，量處如主文所示
    之刑，以資懲儆。查被告雖曾於67年間因犯賭博罪，經臺灣
    臺北地方法院以67年度易字第3888號判處有期徒刑四月確定
    ，但於該案易科罰金執行完畢後，五年以內未曾因故意犯罪
    受有期徒刑以上刑之宣告，有臺灣高等法院被告前案紀錄表
    附卷可稽，其因一時短於思慮，致罹刑章，又其於本院審理
    中已與告訴人達成民事調解並取得諒解，有本院調解筆錄一
    件在卷可憑，且告訴人於審理時亦表示同意讓被告有諭知緩
    刑之機會，檢察官亦認宜參酌告訴人之意見，被告經此次教
    訓，當知所警惕，而無再犯之虞，本院認前開對其宣告之刑
    ，以暫不執行為適當，爰併宣告緩刑三年，以啟自新。又刑
    法第74條緩刑之規定雖於95年7 月1 日亦有修正施行，然被
    告之本件犯行係在該條修正施行前，而本院係在該條修正施
    行後始為緩刑之宣告，自應適用修正後之緩刑規定，併此敘
    明。
據上論斷，應依刑事訴訟法第273 條之1 第1 項、第299 條第1
項前段，刑法第2 條第1 項前段、第56條（修正前）、第339 條
第1 項、第74條第1 項第2 款，罰金罰鍰提高標準條例第1 條前
段，判決如主文。
本案經檢察官蔡元仕到庭執行職務
中　　華　　民　　國　　96　　年　　6 　　月　　26　　日
                  刑事第一庭    法　官  張江澤
以上正本證明與原本無異
如不服本判決應於送達後10日內向本院提出上訴狀
                                書記官　林怡秀
中　　華　　民　　國　　96　　年　　6 　　月　　26　　日
附錄本案論罪科刑法條全文：
刑法第339條
意圖為自己或第三人不法之所有，以詐術使人將本人或第三人之
物交付者，處五年以下有期徒刑、拘役或科或併科一千元以下罰
金。
以前項方法得財產上不法之利益或使第三人得之者，亦同。
前二項之未遂犯罰之。
